臺灣臺中地方法院交通事件裁定　　　　95年度交聲字第1303號
原處分機關　交通部公路總局臺中區監理所
受處分人　　丙○○
即異議人
上列異議人即受處分人因違反道路交通管理處罰條例案件，對於
交通部公路總局臺中區監理所中華民國95年11月30日所為之處分
（中監違字第裁60－C00000000 號裁決書）聲明異議，本院裁定
如下：
    主  文
原處分撤銷。
丙○○不罰。
    理  由
一、原處分機關略以：異議人即受處分人丙○○於民國95年3 月
    8 日22時50分許，騎乘GKN －042 號重型機車，行經臺北縣
    中和市○○路○段與民富街交岔路口，因有「持汽車駕駛執
    照駕駛重型機器腳踏車」之違規，經臺北縣政府警察局中和
    分局警備隊員警依違反道路交通管理處罰條例第21條第1 項
    第1 款之規定當場攔檢舉發。異議人未依指定應到案日期前
    到案，本所另查該異議人僅持有汽車駕駛執照，無重型機車
    駕駛執照，遂於95年11月30日以中監違字第裁60－C0000000
    0 號裁決書，改裁處第22條第1 項第4 款「持汽車駕駛執照
    駕駛重型機器腳踏車」罰鍰新臺幣3,600 元，逾期則依裁決
    書處罰主文裁處等語。
二、聲明異議意旨略以：本件取締時伊人在臺中縣清水鎮○○路
    149 之15號住家所開設之美髮店工作，不可能使用車號GKN
    －042 號重型機車，伊未遭警察取締，違規的人不是伊本人
    ，舉發違規通知單上不是伊的簽名。另伊的身分證、駕照都
    遺失過等語。
三、按法院受理交通事件，準用刑事訴訟法之規定。道路交通管
    理處罰條例第89條前段定有明文。又被告未經審判證明有罪
    確定前，推定其為無罪。犯罪事實應依證據認定之，無證據
    不得認定犯罪事實。刑事訴訟法第154 條亦定有明文。由上
    開規定可知，法院辦理違反道路交通管理事件之案件，對於
    原處分機關所據以認定行為人違規之事實及證據，如仍存有
    合理之懷疑，無法達於確信受處分人有違反道路交通事管理
    處罰條例之事實時，應依刑事訴訟法上「罪疑唯輕」、「有
    疑唯利於被告」之原則，就有疑問之部分，應作對於受處分
    人有利之認定。復按聲明異議案件之處理，除準用刑事訴訟
    法有關規定外，依本辦法之規定處理之；交通法庭認為聲明
    異議有理由者，應以裁定將原處分經聲明異議部分撤銷，並
    自為裁定。道路交通案件處理辦法第4 條第1 項、第20條前
    段分別定有明文。
四、經查，證人即開單舉發本違規事件之臺北縣政府警察局中和
    分局警備隊警員甲○○於本院審理時證稱：「（問：當初違
    規人有無提出證件或駕照？）沒有，當時攔停後，違規人說
    沒有帶任何證件，但是他說可以背出年籍資料，經我和值班
    台查詢後，發現違規人沒有駕照，所以才開單取締。」、「
    （問：你和值班台查詢的結果，姓名、出生年月日、身分證
    號、地址是否都符合？）我是用身分證號查詢，回報說沒有
    駕照，其他的資料都是違規人告訴我的。」、「（問：是否
    可以確定本件的違規駕駛人就是丙○○本人？）不能。」等
    語（見本院審理卷第20至第22頁）甚詳。是本件舉發單上所
    填載之「丙○○」姓名及年籍資料，既係僅憑違規駕駛人口
    述而填載，舉發員警即證人甲○○既無法確定本件違規駕駛
    人係異議人丙○○，則本件舉發當時之違規人是否為本件異
    議人，即有疑問。另依證人即車號GKN －042 號重型機車之
    車主乙○○於本院審理時結證：伊住在臺北縣板橋市○○街
    ，車號GKN －042 號機車都在板橋地區使用，平常如果有人
    向伊借車，就會借給他，違規當天是否出借機車予他人使用
    ，因時間太久已經忘記，但其未見過異議人，異議人未曾向
    伊借用過機車等語（見本院審理卷第22至23頁）以觀，亦足
    認以確認異議人未曾使用上開機車。再者經本院比對前揭舉
    發單上收受人之簽名與異議人在本院應訊時之簽名，兩者無
    論在筆勢、勾勒及布局上均有所不同。足認異議人所辯稱：
    非本件違規駕駛人等語，應為實情，堪以採信。
五、綜上所述，本件受處分人丙○○於上述時、地，並無上開原
    處分意旨所稱之違規情形，殆可認定。從而，本件異議人之
    異議，經核為有理由，原處分機關予以裁罰，於法即有未合
    ，應由本院裁定將原處分撤銷，另為異議人不罰之諭知，以
    資適法。
據上論斷，應依道路交通管理處罰條例第87條第2 項、道路交通
案件處理辦法第20條前段，裁定如主文。
中　　華　　民　　國　　96　　年　　5 　　月　　30　　日
                  交通法庭    法  官  楊萬益
上正本證明與原本無異。
如不服本裁定應於送達後五日內向本院提出抗告狀。
                              書記官  李國敬
中　　華　　民　　國　　96　　年　　5 　　月　　30　　日
